【裁判字號】    98,簡抗,2
【裁判日期】    980121
【裁判案由】    請求刨除路面等
【裁判全文】
臺灣士林地方法院民事裁定  98年度簡抗字第2號
抗  告  人  甲○○
訴訟代理人  曾國龍律師
相  對  人  臺北縣政府
法定代理人  周錫偉
相  對  人  汐止市公所
法定代理人  乙○○
上抗告人因與相對人間請求刨除路面等事件，抗告人對於中華民
國97年12月9 日本院簡易庭所為97年度士簡調字第795 號民事裁
定提起抗告，本院裁定如下：
    主  文
原裁定廢棄。
抗告費用新臺幣壹仟元由相對人負擔。
    理  由
一、本件抗告意旨略以：原審裁定認抗告人所訴係行政處分違法
    問題，非屬普通法院權限，且依其性質不能補正，因而駁回
    抗告人於原審之訴。惟行政處分係指行政機關就公法上具體
    事件所為之決定或其他公權力措施而對外直接發生法律效果
    之單方行政行為，事實行為係指行政主體直接發生事實效果
    ，而不生法律效果之行為，兩者主要差異在於前者以對外發
    生法律效果為要素，後者則不發生法律效果。本件相對人臺
    北縣政府前將抗告人所有坐落臺北縣汐止市○○段北港口小
    段147-4 、358-1 地號土地（以下簡稱系爭土地）認定為具
    有公用地役關係之既成道路，抗告人即受此認定之拘束，前
    揭行政行為對抗告人發生法律效果，即對抗告人真正產生規
    制作用者乃相對人對系爭土地成立公用地役關係既成道路之
    認定，而非舖設柏油路面之行為。故既成道路成立公用地役
    關係之認定，其性質為行政處分，而抗告人起訴主張相對人
    舖設柏油路面之行為，其性質僅為實施行政處分之行為，乃
    執行的事實行為，普通法院自有審判權。抗告人前於民國91
    年7 月間發對北縣汐建字第0910017588號函，向臺北縣政府
    提起訴願，臺北縣政府訴訟決定理由中亦謂道路舖設柏油之
    行為屬於行政事實行為，與以發生法律效果為目的之行政處
    分不同，而駁回抗告人之訴願。本件系爭土地並非成立公用
    地役關係之既成道路，業經歷次訴願決定在案，故相對人並
    無在系爭土地上舖設柏油路面之權限，針對其所為之違法實
    施行為，實已侵害原告之財產權，抗告人自得依民法第767
    條規定請求相對人刨除路面並返還土地，並依民法第179 條
    、第181 條規定請求返還其利益，爰依法提起抗告，請求撤
    銷原裁定等語。
二、按訴訟事件不屬普通法院之權限者，依民事訴訟法第249 條
    第1 項第1 款規定，法院固應以裁定駁回之。惟是否屬民事
    訴訟之範疇，應以原告起訴主張為訴訟標的之法律關係為斷
    ，而非以法院調查之結果為依歸。至法院調查之結果，認原
    告請求者不符法律規定之要件時，則屬其訴有無理由之問題
    ，自與法院有否審判權無涉（最高法院88年度臺抗字第168
    號裁定要旨參照）。
三、經查，本件抗告人起訴主張之訴訟標的為民法第767 條、第
    179 條，有抗告人之起訴狀在卷可稽。抗告人既非依行政訴
    訟法規定，以撤銷相對人所為之行政處分為訴訟標的，而係
    基於民法所有權人之地位，請求排除侵害及返還不當得利之
    私法上請求權起訴，揆諸首揭判決意旨，本院自有審判權。
    原審以該訴訟事件不屬普通法院之權限，以裁定駁回之，於
    法尚有未合，抗告意旨指摘原裁定不當，求予廢棄，為有理
    由，爰將原裁定廢棄，發回本院士林簡易庭。
四、爰依民事訴訟法第436 條之1 第3 項、第492 條第2 項，裁
    定如主文。
中    華    民    國    98    年  1       月    21    日
                  民事第二庭  審判長法  官  俞慧君
                                    法  官  陳梅欽
                                    法  官  陳玉曆
以上正本證明與原本無異。
本件裁定不得再抗告。
中    華    民    國    98    年    2     月    3     日
                                    書記官  吳華瑋


司法院資訊處製作；財團法人民間司法改革基金會備份。
